臺灣士林地方法院刑事判決　　　　　　 100年度簡上字第69號
上　訴　人　臺灣士林地方法院檢察署檢察官
被　　　告　周宜青
上列上訴人因被告詐欺案件，不服本院100 年度審簡字第129 號
中華民國100 年2 月25日第一審簡易判決（起訴案號：臺灣士林
地方法院檢察署99年度偵緝字第878 號，被告於檢察官起訴後自
白犯罪，原審認宜以簡易判決處刑，而不經通常審判程序，逕以
簡易判決處刑），提起上訴，本院管轄之第二審合議庭判決如下
：
    主    文
原判決撤銷。
周宜青幫助犯詐欺取財罪，處拘役參拾日，如易科罰金，以新台
幣壹仟元折算壹日。
    犯罪事實
一、周宜青前於民國96年間因幫助詐欺案件，經臺灣臺北地方法
    院以96年度簡字第3712號判決判處有期徒刑4 月確定（嗣於
    97年2 月15日易科罰金執行完畢，於本件不構成累犯）。詎
    猶不知悔改，明知申請帳戶使用係輕而易舉之事，一般人無
    故取得他人金融帳戶使用之行徑常與財產犯罪之需要密切相
    關，而可預見該名蒐集他人帳戶存摺、密碼之人，可能係遂
    行不法所有意圖用以詐騙他人，又對於提供帳戶予他人使用
    雖無必引發他人萌生犯罪之確信，但仍以縱若有人持以犯罪
    亦不違反其本意，而基於幫助詐騙份子向他人詐取財物之犯
    意，於97年1 月間某日時，在新北市○○區○○路160 號（
    改制前為臺北縣汐止市○○路160 號）住處前，將不知情之
    友人楊德諒所申請，委由其保管之萬泰商業銀行第00000000
    0000號帳戶（下稱萬泰銀行帳戶）之金融卡及密碼交予男友
    之姊姊即詐欺集團成員劉碧玉（另案由本院審理中），供劉
    碧玉及所屬詐欺集團作為犯罪所得存提匯款之用。嗣該詐欺
    集團成員乃基於為自己不法所有之犯意，於97年3 月5 日下
    午5 時30分許，致電許敏茹，訛稱許敏茹在東森購物中心購
    買筆記型電腦之帳款，因內部作業錯誤，多扣數筆分期付款
    ，必須持金融卡前往提款機操作以取消分期付款動作，致許
    敏茹陷於錯誤，於同日晚間6 時28分許，在臺南市○區○○
    路3 段282 號郵局自動櫃員機前，依照指示操作自動櫃員機
    後，轉帳新臺幣（下同）2 萬9,989 元入上開楊德諒萬泰銀
    行帳戶內，嗣許敏茹發現帳戶內款項遭匯出而發覺有異，始
    知受騙，並報警處理，而循線查悉上情，惟許敏茹所轉帳之
    款項均已遭提領一空。
二、案經臺北市政府警察局內湖分局報告臺灣士林地方法院檢察
    署檢察官偵查起訴，
    理    由
一、訊據被告周宜青對於前開將友人楊德諒所委託保管之萬泰銀
    行帳戶金融卡、密碼交付劉碧玉而幫助劉碧玉及所屬詐欺集
    團成員向許敏茹詐得款項2 萬9,989 元等情，均坦承不諱（
    見第878 號偵緝卷第85頁、原審卷第18頁反面、本院卷第40
    頁反面、第41頁反面至第42頁），核與證人即被害人許敏茹
    證述遭詐欺集團詐得款項2 萬9,989 元之情相符（見偵查卷
    第15至16頁），並有被害人轉帳之中華郵政自動櫃員機儲戶
    交易明細表、上開楊德諒所申請萬泰銀行帳戶之存款業務往
    來申請書、對帳單等在卷可稽（見偵查卷第17、24至39頁）
    ，均可佐被告前開出於任意性之自白與事實相符，得採為認
    定事實之證據。本件事證明確，被告犯行已堪認定，應依法
    論科。
二、按幫助犯之成立，主觀上行為人須有幫助故意，客觀上須有
    幫助行為，意即需對於犯罪與正犯有共同之認識，而以幫助
    之意思，對於正犯資以助力，而未參與實施犯罪之行為者而
    言，最高法院75年度台上字第1509號、88年度台上字第1270
    號判決意旨均同此見解。是被告將受委託保管之友人楊德諒
    所申請上開萬泰銀行帳戶（含金融卡、密碼）提供予劉碧玉
    及所屬詐欺集團成員，供其等詐騙被害人財物，其顯係基於
    幫助他人詐取財物之犯意，且所為提供銀行金融卡及密碼予
    他人之行為，亦屬刑法詐欺罪構成要件以外之行為，被告既
    以幫助他人犯罪之意思而參與犯罪構成要件以外之行為，自
    應成立刑法第339 條第1 項詐欺取財罪之幫助犯，是核被告
    所為，係犯刑法第339 條第1 項、第30條第1 項之幫助詐欺
    取財罪，並應依刑法第30條第2 項之規定，按正犯之刑減輕
    之。原審以被告事證明確，予以論罪科刑，固非無見，惟被
    告於本院審理中業與被害人達成和解，賠償其所受損失，並
    獲得被害人之諒解，復有被害人傳真收到賠償款項之存摺影
    本、本院100 年5 月17日公務電話紀錄及被告轉帳之自動櫃
    員機明細表等在卷可稽（見本院卷第30頁反面、第36、38、
    43頁），原審未及審酌此節，尚有未洽。檢察官上訴意旨指
    被告未與被害人達成和解，賠償被害人所受損失，亦無特別
    值得同情之處，原審僅判處拘役40日稍嫌輕縱，請求撤銷原
    審判決乙節，雖無理由，然原審既有前開未洽之處，是應由
    本院合議庭將原判決撤銷。爰審酌被告前於96年間即曾因幫
    助詐欺案件，經臺灣臺北地方法院於96年11月30日以96年度
    簡字第3712號判決判處有期徒刑4 月確定，有臺灣高等法院
    被告前案紀錄表可參，又再犯本件，且提供帳戶予詐欺集團
    使用，所為已影響社會正常交易安全，增加被害人尋求救濟
    之困難，並使犯罪之追查趨於複雜，惟被告並未因此而獲有
    任何利益，且於犯罪後已坦承犯行，賠償被害人所受損失，
    如前所述，暨被告犯罪之動機、手段等一切情狀，認檢察官
    求處有期徒刑4 月尚屬過重，爰量處如主文第二項所示之刑
    ，並諭知易科罰金之折算標準（刑法第41條雖分別於98年1
    月21日【98年9 月1 日施行】、98年12月30日【99年1 月1
    日施行】修正公布，然就第1 項部分並無修正，是無比較新
    舊法之適用，亦併此敘明）。
據上論斷，應依刑事訴訟法第455 條之1 第1 項、第3 項、第36
9 條第1 項前段、第364 條、第299 條第1 項前段，刑法第339
條第1 項、第30條第1 項、第2 項、第41條第1 項前段，刑法施
行法第1 條之1 ，判決如主文。
本案經檢察官許恭仁到庭執行職務
中    華    民    國  100     年    6     月    29    日
                  刑事第八庭  審判長法  官  楊皓清
                                    法  官  張明儀
                                    法  官  黎惠萍
以上正本證明與原本無異。
不得上訴。
                                    書記官  林志忠
中    華    民    國  100     年    6     月    29    日
附錄本案論罪科刑法條全文
中華民國刑法第339條
（普通詐欺罪）
意圖為自己或第三人不法之所有，以詐術使人將本人或第三人之
物交付者，處5 年以下有期徒刑、拘役或科或併科1 千元以下罰
金。
以前項方法得財產上不法之利益或使第三人得之者，亦同。
前二項之未遂犯罰之。